【裁判字號】    97,家訴,104
【裁判日期】    970827
【裁判案由】    確認親子關係存在等
【裁判全文】
臺灣臺中地方法院民事判決             97年度家訴字第104號
原      告  丙○○
特別代理人  王秀燕（臺中縣政府社會處處長）
上列一人之  甲○○  住同上
代  理  人
被      告  乙○○  住臺中縣清水鎮○○路562號之5
當事人間確認親子關係存在事件，本院判決如下：
    主    文
原告之訴駁回。
訴訟費用由原告負擔。
    事實及理由
一、原告主張：被告與不詳姓名之男子同居受孕，於民國八十六
    年八月二十一日產下原告，被告因原告之生父不明，未向戶
    政機關申辦登記，嗣並將原告委託褓姆黃銀亮夫婦照顧，每
    月褓姆新台幣費（下同）一萬五千元，繳至九十二年六月因
    經濟困難而未續繳，被告因此不敢與褓姆聯繫，嗣因九十三
    年原告入學需申報戶籍資料，被告至原生產之婦產科診所查
    詢分娩相關資料，但因原接生之診所負責醫師病逝，原診所
    舊時資料並未留存，查無原告出生證明資料，幸透過台中市
    政府以免遷戶籍入學方式，原告始得就讀台中縣龍泉國民小
    學。按父母子女關係是否存在，不惟影響雙方身分，且有關
    於雙方因身分而產生之法律關係亦將隨之變動，為使兩造親
    子關係明確，原告自得提起確認親子關係存在之訴等語。並
    聲明：確認原告與被告間之親子關係存在。
二、被告則以：原告確實係被告所生，對原告主張之事實及兩造
    ＤＮＡ血緣鑑定結果均不爭執。
三、按確認法律關係之訴，非原告有即受確認判決之法律上利益
    者，不得提起之；確認證書真偽或為法律關係基礎事實存否
    之訴，亦同；民事訴訟法第二百四十七條第一項定有明文。
    是提起確認之訴之要件，須原告有即受確認判決之法律上利
    益始可，倘原告無受確認判決之法律上利益存在，自不得提
    起確認之訴。次按非婚生子女與生母之關係，僅依分娩之事
    實即發生法律上之母子女關係，不以生母之認領或裁判確認
    為必要，從而任何人不論何時均得主張其事實（參民法親屬
    新論，陳棋炎、黃宗樂、郭振恭著，三民書局，2007年10月
    修訂六版一刷，第292頁）。換言之，生母與非婚生子女之
    關係，既有分娩之事實存在，本即視為婚生子女，並無須經
    認領或法院以裁判確認之必要，此觀之民法第一千零六十五
    條第二項即明。
四、經查，本件被告並不否認原告為其所生，亦即其對有分娩原
    告之事實並不爭執。再者，經本院採集兩造之口腔黏膜細胞
    檢體，送交博微生物科技股份有限公司分子生物實驗室進行
    ＤＮＡ基因圖譜型別分析，鑑定報告結果略以：「綜合研判
    ：送檢註明為乙○○與丙○○之檢體，其相對應之各DNA 型
    別均無矛盾，存在一親等直系血親血緣關係之機率為99.999
    9%」等語，此有ＤＮＡ親子血緣關係諮詢報告單附卷可稽。
    參酌現代生物科學發達，醫學技術進步，以ＤＮＡ檢驗方法
    鑑定子女之血統來源之精確度已達百分之九十九點八以上，
    是前揭血緣鑑定報告結果內容應堪可採，且被告此對親子鑑
    定報告亦不爭執，是兩造間為母女親子關係之事實應堪認定
    。揆之前開說明，被告不否認有分娩之事實，經ＤＮＡ血緣
    鑑定結果，亦確認兩造為母女關係，則兩造母女關係存在之
    事實於客觀上及兩造主觀上均屬明確，顯無再起訴請求確認
    之必要。從而，原告提起本件確認訴訟即無程序上權利保護
    之必要，自難認其有受確認判決之法律上利益存在，原告之
    訴，自應依法駁回。至辦理原告出生之戶籍登記方面，本院
    雖於程序上駁回原告之訴，惟實體上兩造間本為母女關係，
    已如前述，是原告之母（即被告）或兒童福利機構，自得依
    戶籍法及戶籍法施行細則相關規定，依法辦理原告之出生戶
    籍登記，附此敘明。
五、訴訟費用負擔之依據：民事訴訟法第七十八條。
中    華    民    國    97    年    8     月    27    日
                    家事法庭    法  官  簡賢坤
正本係照原本作成。
如對本判決上訴，須於判決送達後20日內向本院提出上訴狀。
中    華    民    國    97    年    8     月    27    日
                                書記官  廖日晟


司法院資訊處製作；財團法人民間司法改革基金會備份。
